【裁判字號】    98,交聲,82
【裁判日期】    981130
【裁判案由】    違反道路交通管理處罰條例聲明異議
【裁判全文】
臺灣澎湖地方法院交通事件裁定          98年度交聲字第82號
異  議  人  乙○○
即受處分人
上列受處分人因違反道路交通管理處罰條例案件，對於交通部公
路總局高雄區監理所澎湖監理站中華民國98年7月20日澎監違裁
字第裁84─T00000000號裁決，聲明異議，本院裁定如下：
    主  文
異議駁回。
    理  由
一、原處分意旨略以：異議人即受處分人乙○○於民國98年1月
    15日17時25分許，騎乘車牌號碼WFK-991號輕型機車，行經
    有燈光號誌管制之交岔路口即澎湖縣馬公市○○路、六合路
    路口時闖紅燈，及違反道路交通管理處罰條例之行為，拒絕
    停車接受稽查而逃逸等違規，依道路交通管理處罰條例第53
    條第1項、第60條第1項，分別處罰鍰新臺幣（下同）4,500
    元、6,000元，並依同條例第63條第1項記違規點數4點。
二、異議意旨略以：異議人並未於98年1月15日下午5時25分騎乘
    車牌號碼WFK-991號輕型機車行經中華路與六合路路口，更
    無闖紅燈，及拒絕停車接受稽查而逃逸等違規行為，且本件
    舉發並無照片或其他證據證明異議人有違規行為，為此聲明
    異議等語。
三、按汽車駕駛人之行為有下列情形之一，當場不能或不宜攔截
    製單舉發者，得逕行舉發：一、闖紅燈或平交道。…四、不
    服指揮稽查而逃逸…第一項逕行舉發，應記明車輛牌照號碼
    、車型等可資辨明之資料，以汽車所有人為被通知人製單舉
    發；汽車駕駛人，行經有燈光號誌管制之交岔路口闖紅燈者
    ，處新臺幣1千8百元以上5千4百元以下罰鍰；汽車駕駛人，
    駕駛汽車有違反本條例之行為，經交通勤務警察或依法令執
    行交通稽查任務人員制止時，不聽制止或拒絕停車接受稽查
    而逃逸者，除按各該條規定處罰外，處新臺幣3千元以上6
    千元以下罰鍰；汽車駕駛人有第60條第1項情形者，記違規
    點數1點；汽車駕駛人有第53條情形者，記違規點數3點；汽
    車駕駛人有第53條情形者，記違規點數3點，道路交通管理
    處罰條例第7條之2第1項第1款、第4款前段、第4項、第53條
    第1項、第60條第1項、第63條第1項第1款、第3款分別定有
    明文。
四、經查：
  (一)異議人所有之車牌號碼WFK-991號輕型機車，於上揭時、地
    有行經有燈光號誌管制之交叉路口紅燈右轉及拒絕停車接受
    稽查而逃逸之違規行為，經警逕行舉發，嗣異議人提出申訴
    ，經原舉發單位調查結果，仍認異議人有以上之違規行為，
    原處分機關即交通部公路總局澎湖監理站乃依道路交通管理
    處罰條例第53條第1項、第60條第1項規定，分別裁處罰鍰
    4,500元、6,000元；並依同條例第63條規定，共記違規點數
    4點，有澎湖縣政警察局之舉發違反道路交通管理事件通知
    單、及98年9月8日澎警交字第0981104317號函、原處分機關
    裁決書各1份在卷可稽。
  (二)異議人雖以前開情詞置辯，惟查：證人即本件舉發員警甲○
    ○到庭結證稱：「（問：是否可詳述當日舉發情形？）當日
    我執行17時至18時之交通疏導勤務，執行位置於中華路與六
    合路口，當時車流量很大，改為由我手動控制紅綠燈，當時
    我手動控制可以走的時向（即綠燈方向）為縣203號道（台
    電大樓）往馬公巿區○○○路）的方向，當時看到一台由男
    性駕駛（年齡大約2、30歲）的機車從204號縣道（法院前）
    違規闖紅燈通過與六合路的交叉路口，當時204號縣道的車
    輛都在停等紅燈，只有該機車闖紅燈，所以很明顯，我就出
    來站到路口吹哨子攔查制止該違規機車，但該違規機車非但
    不停止，且駛入對向車道，我認為該機車已經知道我吹哨是
    要制止他，因為其他203號車道時向的車輛聽到我的口哨聲
    ，都已經放慢速度，唯獨該機車沒有放慢速度，還加速逆向
    行駛。於是我看清楚該車車牌號碼後，馬上記在我的筆記本
    內，事後返回隊部查證該車車籍資料，後再開單舉發。我今
    日有將該筆記本帶來，該筆記本上記載WFK-991，204往中華
    路的違規行車方向及當時的時間17時25分。」、「（問：吹
    哨的動作，違規人是否知道是在制止他？會不會誤認？）應
    該知道，因為我吹哨還有伸手攔停的動作，示意該違規機車
    停車受檢，但他還是加速逆向駛入對向車道，應該不會誤認
    。」等語（見本院98年11月16日訊問筆錄）。證人甲○○係
    就案發當日親身經歷之舉發經過作證，所證內容，就其目擊
    本件機車駕駛人違規情節及舉發經過敘述詳確，並無瑕疵，
    顯非一般憑空捏造證詞可擬，且衡情證人甲○○為澎湖縣政
    府警察局交通警察隊之警員，僅係於依法執行勤務時，適時
    發現本件機車駕駛人騎乘本件機車在交岔路口闖紅燈、不服
    指揮稽查而逃逸之違規而逕行舉發，其與異議人素不相識，
    復無怨隙，應無甘冒觸犯偽證之罪責，故意構詞誣陷異議人
    之必要，茍無其他積極證據可佐，已難認其有何濫行舉發違
    規之情形，證人甲○○上開所述應可採信。況各種違規之行
    為，各有不同之執行方法，就超速或酒醉駕車，若未輔以科
    學工具，僅憑執勤取締者之五官知覺加以判斷，勢必引起爭
    議，固不待言。然就有無闖越紅燈、有無逃避攔檢而論，該
    違規行為均屬無預警之突發狀況，蒐證及取締之時機稍縱即
    逝，故其方法僅能藉由現場執勤員警之目擊結果而為，此觀
    道路交通管理處罰條例第7條之2第1項第1款、第4項之內容
    及法意甚明。異議人雖辯稱警方取締違規時並無錄影、錄音
    以資為證，惟道路交通管理處罰條例並未規定警方以攔停舉
    發行為人違規時，需以科學儀器取得證據，此觀之道路交通
    管理處罰條例自明，況證人之證言為法定之證據方法，警察
    為維持秩序，取締違規駕車僅是依法執行職務，自無偏頗立
    場之必要；且員警係屬司法警察人員之一份子，深切明白出
    庭作證具結後，應據實陳述之義務及如有偽證應受處罰之嚴
    重後果，當時執勤之警員甲○○於本院訊問時，在本院告知
    證人具結之義務及偽證之處罰並命其朗讀結文並具結後，仍
    為上開證述，佐以現有卷證綜合判斷，並無顯然矛盾或瑕疵
    之處，是其所為證言，應屬真實可信。
  (三)另按本條例之處罰，受舉發違反道路交通管理事件之受處罰
    人，認為受舉發之違規行為應歸責他人者，應於舉發違反道
    路交通管理事件通知單應到案日期前，檢附相關證據及應歸
    責人相關證明文件，向處罰機關告知應歸責人，處罰機關應
    即另行通知應歸責人到案依法處理。逾期未依規定辦理者，
    仍依本條例各該違反條款規定處罰，道路交通管理處罰條例
    第85條第1項定有明文。異議人雖辯稱其於上開時間並未騎
    車行經上述地點云云，然異議人自承機車寄放於女兒家中，
    女兒家尚有其公公、先生及小孩，是當日騎乘該機車行經上
    開地點之人，如非異議人本人，亦必係異議人之女兒或女兒
    其他家庭成員，異議人理應知悉其確實身份，惟異議人向原
    處分機關申訴時，並未表明係第三人使用其機車並將該相關
    證據及證明文件告知原處分機關，以供原處分機關另行通知
    應歸責人，則原處分機關以本件機車之所有人即異議人乙○
    ○為受處分人並無不當，異議人尚難僅以員警未拍照為由而
    恣意主張本件之逕行舉發有誤，應認異議人所辯不足採信。
五、綜上所述，異議人所有之前揭車輛確有如舉發違反道路交通
    管理事件通知單所載之闖紅燈、拒絕稽查而逃逸之違規事實
    ，應可認定，現場執勤員警依此而予舉發，原處分機關並據
    以援引上開規定，裁處如上開裁決書處罰主文所示之罰鍰並
    記違規點數，並無不當，本件異議為無理由，應予駁回。
六、據上論斷，應依道路交通案件處理辦法第19條，裁定如主文
    。
中    華    民    國    98    年    11    月    30    日
                        交通法庭法  官  陳順輝
以上正本係照原本作成。
如不服本裁定，應於裁定送達之翌日起5日內，向本院提出抗告
狀（須附繕本）。
中    華    民    國    98    年    12    月    1     日
                                書記官  王耀煌


司法院資訊處製作；財團法人民間司法改革基金會備份。
